Inventaris van het archief van het Ministerie van Buitenlandse Zaken na de bevrijding (Tweede Haags archief), 1945
Nationaal Archief, Den Haag
Ministerie van Buitenlandse Zaken: Tweede Haags Archief
BuZa / 2e Haags Archief
1945-1945
Z6
2.75 meter; 1677 inventarisnummers.
Normale geschreven, getypte en gedrukte documenten, geen bijzondere handschriften.
Nationaal Archief, Den Haag
Ministerie van Buitenlandse Zaken
Door uitstel van de verhuizing vanuit Londen, fungeerde het Ministerie van Buitenlandse Zaken in Den Haag in de periode van 14 mei tot 20 augustus 1945 noodzakelijkerwijs meer als een onderministerie van het in Londen zetelende hoofdministerie, waar het echte werk gebeurde. Dit 'Tweede Haags Archief' bevat de neerslag van uitvoerende taken van de buitenlandse dienst: staatsbelangen op vooral politiek en economisch gebied, belangen van het bedrijfsleven en van particulieren. De meestal dunne dossiers bestonden soms alleen maar uit een kennisneming, doorverwijzing, doorzending of korte beantwoording, dan wel werden ze daarmee afgesloten. Belangrijke rubrieken zijn Restitutie en recuperatie (1.2.5.3), Annexatie (1.2.5.4), Vermiste personen (1.2.6.2.2) en Krijgsgevangenen en geïnterneerden (1.2.6.2.3).
Archiefvorming
Geschiedenis van de archiefvormer
GESCHIEDENIS VAN HET MINISTERIE VAN BUITENLANDSE ZAKEN IN DEN HAAG
Op 7 mei 1945 herstelden de Vertrouwensmannen secretaris-generaal A.M. Snouck Hurgronje
Biografisch Woordenboek van Nederland (BWN) (eindred. J. Charité), dl. 2, Amsterdam 1985, 522-523.
in zijn vroegere functie. Hij had deze functie al eerder bekleed tot zijn vrijwillige aftreden in juli 1942. Vier dagen daarna berichtte hij zijn collega van het Ministerie van Buitenlandse Zaken te Londen, W.F.L. van Bylandt
BWN (eindred. A.J.C.M. Gabriëls), dl. 5, 's-Gravenhage 2001, 67-68.
, dat hij minister E.N. van Kleffens
BWN (eindred. J. Charité), dl. 3, 's-Gravenhage 1989, 330-333.
kon vertellen dat hij met enkele personeelsleden het ministerie onbeschadigd had overgenomen, maar dat het nog onbewoonbaar was.
Inv.nr. 1450. Het personeel bestond toen uit de uit Londen overgekomen kwartiermeester M. Visser en vijf in Den Haag achtergebleven ambtenaren. Zie: Walter Salzmann, `De terugkeer van het ministerie uit ballingschap', in: BZ en de Tweede Wereldoorlog. Het personeel van Buitenlandse Zaken in oorlogstijd (Speciale uitgave van het personeelsblad voor de medewerkers van het ministerie van Buitenlandse Zaken [1995]), 59-60; m.n. 60.
Het duurde vervolgens tot 7 juni voordat dit gebouw, dat tijdens de oorlog had gediend als zetel van de Rijkscommissaris voor de bezette Nederlandse gebieden, dr. A. Seyss-Inquart, weer volledig kon worden betrokken.
M.W. Jurriaanse, Het Logement van Amsterdam. De behuizing van het Ministerie van Buitenlandse Zaken, 's- Gravenhage 1965, 23-24. Salzmann, a.a., 60.
Anders dan verwacht werd de verhuizing van het ministerie te Londen, die vooral de archieven betrof, nog enkele maanden uitgesteld. Dit als gevolg van het feit dat het onzeker was of de noodzakelijke verbindingen met het buitenland vanuit Nederland goed zouden functioneren. De voorbereidingen daarvoor waren overigens al sinds februari 1943 onderwerp van gesprek geweest. Vanaf januari tot september 1944 werkte L.P.J. de Decker, die daarmee belast was, deze verder uit. In dat verband was ook uitgebreid beschreven hoe het archief te zijner tijd overgebracht moest worden. Om de hervatting van de werkzaamheden te vereenvoudigen was toen het plan de zich in Nederland bevindende ambtenaren hun oude plaatsen te laten innemen. Een selectie van ruim twintig van de uit Londen afkomstige collega's zou hen dan - al of niet tijdelijk - moeten inwerken. Men dacht na de bevrijding in Den Haag over ongeveer 70 man personeel te kunnen beschikken. De afwikkeling van enkele onder verschillende departementen ressorterende zaken gebeurde volgens dit plan na de liquidatie van het Nederlandse bestuursapparaat inderdaad tot 1 november 1945 door enkele voormalige functionarissen van de Afdeling Comptabiliteit op een speciale afdeling van de ambassade te Londen.
Door het uitstel van voornoemde verhuizing fungeerde het Ministerie van Buitenlandse Zaken in Den Haag in de periode van 14 mei tot 20 augustus 1945 noodzakelijkerwijs meer als een onderministerie van het in Londen zetelende hoofdministerie, waar het echte werk gebeurde.
A.E. Kersten, Buitenlandse Zaken in ballingschap 1940-1945. Institutionele aspecten van het buitenlands beleid in een stroomversnelling, Alphen aan den Rijn 1981, 71-73. Uitgebreid: Nationaal Archief (NA), Archief van het Ministerie van Buitenlandse Zaken in Londen (Londens Archief), nummer toegang 2.05.80, inv.nr. 4666. Salzmann, a.a.
Daar kwam nog bij dat minister E.N. van Kleffens en J.H. van Royen
BWN, dl. 5, 430-433.
, die vanaf 24 juni 1945 tot 1 maart 1946 naast hem minister zonder Portefeuille was, ook meer in de Engelse hoofdstad en elders waren dan in Den Haag.
De verwoestingen en economische neergang in 1940-1945, de zwakke infrastructuur, de nog voortdurende oorlog met Japan tot augustus 1945, de gespannen verhoudingen met Duitsland, Nederlands-Indië en de Sowjetunie maakten distributie- en veiligheidsmaatregelen noodzakelijk, terwijl het berichten- en dienstenverkeer beperkt was. Daarbij liep de meeste dienstverlening van het Haagse ministerie via het hoofdministerie te Londen en via militaire en andere derde instanties in Nederland. Zo was in juni 1945 voor reizen naar het buitenland een visum van het Militair Gezag vereist. De aanvraag van een visum naar Zwitserland kon men richten tot de Zwitserse vertegenwoordiger te Brussel of via het Haags ministerie tot de Zwitserse gezant, die geaccrediteerd was bij de Nederlandse regering te Londen. Buitenlandse correspondentie kon aan het ministerie te Den Haag worden toegezonden, dat voor verdere verzending -rechtstreeks of via Londen- zorgdroeg. Met Duitsland was er zelfs geen andere correspondentie mogelijk dan via een aanvraag bij het Militair Gezag of de vertegenwoordiging van het Geallieerd Hoofdkwartier te Den Haag.
De dagelijkse leiding van het departement berustte bij secretaris-generaal A.M. Snouck Hurgronje
BWN, dl. 2, 522-523.
, Hij werd daarbij geassisteerd door zijn chef Kabinet (en Protocol) J. Visser. Naast de ambtenaren, die uit Londen zouden overkomen, werd ook personeel voor het departement geworven.
Inv.nrs. 1319-1449.
Nog voordat dit goed op gang kwam, deed een eind mei ingestelde zuiveringscommissie onderzoek naar de politieke betrouwbaarheid van enkele personeelsleden.
Inv.nrs. 1301-1303.
Tegelijk met de voorbereidingen voor de terugkeer van het departement waren in 1944 ook al plannen gemaakt voor de terugkeer van de buitenlandse diplomatieke posten naar Nederland.
NA, Londens Archief, inv.nr. 4666, 4667.
De contacten met de Nederlandse ambassades, gezantschappen en consulaten namen na de bevrijding al spoedig toe. Dit bleek ook uit de talrijke sollicitaties, die het ministerie in Den Haag ontving.
Inv.nrs. 217-290, 329-372.
Als gevolg van de tijdens de oorlog gelegde contacten speelde Nederland nadien ook een groter rol binnen internationale organisaties.
Inv.nrs. 399-409.
Op 11 augustus werd de zetel van het hoofdministerie weer naar Den Haag verplaatst. Op die dag werden 200 kisten met archieven en 40 kisten met persoonlijke bagage van 54 personeelsleden met de s.s. "Oranjepolder" van Londen naar Rotterdam getransporteerd.
NA, Londens Archief, inv.nr. 4770.
Van Kleffens keerde op 15 augustus eindelijk na vijf jaar afwezigheid terug in Den Haag. Snouck Hurgronje sprak die dag het personeel in de Grote Zaal van het oude, vertrouwde 'Logement van Amsterdam' aan het Plein 23 toe, waarna de werkzaamheden op maandag 20 augustus weer werden hervat.
Jurriaanse, a.a., 23. R.E. van Dithuyzen, `Schipperen met ruimte. Twee eeuwen departementale huisvesting', in: Tweehonderd jaar Ministerie van Buitenlandse Zaken (o.r.v. R.E. van Dithuyzen, A.E. Kersten, A.L.M. van Zeeland, A.C. van der Zwan), 's-Gravenhage 1998, 40-53; m.n. 52.
In Londen was al besloten een aanvang te maken met een reorganisatie van het departement, zodat bij terugkeer in Den Haag op een nieuwe basis kon worden begonnen. Deze zou met het oog op de verwerking door het archief geleidelijk worden doorgevoerd.
Documenten betreffende de Buitenlandse Politiek van Nederland, 1919-1945, Periode C 1940-1945, dl. 1 (10mei-31 oktober 1940), bewerkt door A.F. Manning m.m.v. A.E. Kersten (Rijks Geschiedkundige Publicatiën, Grote Serie nr. 157), 's-Gravenhage 1976, IX. Zie voor de hierna vermelde circulaires betreffende de reorganisatie van de afdelingen: Codearchieven van het Ministerie van Buitenlandse Zaken, 1945-1954: Codearchief 1, rubriek 101 (bij Reorganisatie van het departement na de oorlog, 1945).
Dit hield in dat de afdelingen Diplomatieke Zaken en Consulaire en Handelszaken in een aparte afdeling Directie van de Buitenlandse Dienst werden ondergebracht.
Krachtens Circulaire Reorganisatie Departement no. 2 ingesteld met ingang van 1 juli 1945. Dientengevolge werd bij circulaire no. 3 de naam van de voormalige Afdeling Consulaire en Handelszaken gewijzigd in Directie Economische Zaken, terwijl de Afdeling Diplomatiek Zaken voortaan Directie Politieke Zaken ging heten.
Het Bureau Na-Oorlogse Vraagstukken ging over in de afdelingen Algemene Zaken, Politieke Zaken en Economische Zaken. Verder werd daarnaast de Directie Duitsland ingesteld, waar alle politieke en economische zaken betreffende Duitsland werden gecentraliseerd.
Krachtens circulaire no. 6 werd deze Directie met ingang van 1 augustus 1945 ingesteld.
De Juridische Afdeling werd afgesplitst en ondergebracht in een Afdeling Administratieve Zaken
Krachtens circulaire no. 4 werd deze Afdeling met ingang van 5 juli 1945 ingesteld.
, terwijl het Kabinet en de Directie van het Protocol zouden worden gereorganiseerd.
Krachtens circulaire no. 5 werd de Directie van het Protocol met ingang van 9 juli 1945 ingesteld.
Tenslotte was het de bedoeling op den duur, wanneer er ook meer personeel was, een Directie voor de Inwendige Dienst in te stellen, waar personeel, huisvesting en archief onder zouden moeten komen.
Geschiedenis van het archiefbeheer
Het archief van het Ministerie van Buitenlandse Zaken te Den Haag over de periode mei-augustus 1945 is vanouds bekend als het `Tweede Haags Archief'. Dit ter onderscheiding van het `Eerste Haags Archief', dat tijdens de bezetting in de periode van 14 mei 1940 tot aan de opheffing op 11 juni 1942 door een kleine staf van in Nederland achtergebleven ambtenaren werd gevormd.
NA, Archief van het Ministerie van Buitenlandse Zaken tijdens de bezetting (Eerste Haags Archief) (1939) 1940-1942 (1945), nummer toegang 2.05.84.
Met uitzondering van een ongedateerde lijst met een summiere opgaaf van de inhoud van de dozen is niets bekend over een eerdere inventarisatie van dit archief. Op de oorspronkelijke omslagen van de 'dossiers' stonden de inschrijfnummers van de daarin opgeborgen stukken. Op de stukken zelf treft men vooral de parafen aan van secretaris-generaal Snouck Hurgronje en chef Kabinet Visser en eventueel van andere betrokkenen bij de dossierbehandeling.
Bij een aantal stukken is door de aantekeningen A.S.(Algemeen Secretariaat) en J.Z. (Afdeling Juridische Zaken) bekend dat deze afdelingen de desbetreffende zaken hebben afgehandeld. Maar de meeste stukken missen, afgezien van de voornoemde parafen van de secretaris-generaal en de chef Kabinet een dergelijke specifieke aanduiding van de afdeling, die het na ontvangst in behandeling heeft genomen.
De verwerving van het archief
Overbrenging van een overheidsarchief
Inhoud en structuur van het archief
2.05
Inhoud
De neerslag van het Tweede Haags Archief, dat 2,6 meter beslaat, vormt een goede afspiegeling van de kleinschaligheid en ondergeschiktheid van het ministerie. Dit hield zich allereerst vooral bezig met de veelzijdige uitvoerende taken van de buitenlandse dienst: staatsbelangen op vooral politiek en economisch gebied, belangen van het bedrijfsleven en van particulieren. Wanneer men de omvang van dit archief echter vergelijkt met die van het Eerste Haags Archief, dat 4,5 meter beslaat, valt deze toch mee, als men bedenkt, dat het maar over vier maanden loopt. De meestal dunne dossiers bestonden soms alleen maar uit een kennisneming, doorverwijzing, doorzending of korte beantwoording dan wel werden ze daarmee afgesloten. Vanwege de tijd waarover dit archief gaat kunnen deze overigens inhoudelijk zeer interessant zijn. In dat verband kunnen worden genoemd rubrieken als Restitutie en recuperatie (1.2.5.3), Annexatie (1.2.5.4), Vermiste personen (1.2.6.2.2) respectievelijk Krijgsgevangenen en geïnterneerden (1.2.6.2.3). Nota's en neerslag van uitgebreid intern overleg ontbreken zo goed als geheel. Een uitzondering daarop is echter het dossier 'Stukken betreffende telefoongesprekken met Londen', waarin beleidszaken zijn te vinden.
Inv.nr. 1502.
Verder is het archief interessant vanwege de eerste aanzet voor de wederopbouw en de verdergaande samenwerking op militair en economisch terrein.
Ordening van het archief
Raadpleging van de inhoudsopgave en de index op personen en organisaties kan de onderzoeker helpen bij het vinden van de onderwerpen. Omdat dit archief slechts een korte periode beslaat en de dossiers geregeld spiegel-dossiers zijn van die van het ministerie te Londen moet de onderzoeker volledigheidshalve ook kennis nemen van de stukken in het Londens Archief. Aan de hand van de hierboven geschetste reorganisatie van het departement moet gemakkelijk zijn vast te stellen in welke rubriek deze dossiers zijn te vinden. Een uitgebreide index kan daarbij ook van dienst zijn. Daarnaast zal het geregeld voorkomen, dat dossiers na augustus 1945 zijn afgehandeld. De neerslag daarvan is te vinden in de op onderwerpen ingedeelde departementale Codearchieven van 1945 tot en met 1954, die na bewerking door de CAS aan het Nationaal Archief zullen worden overgedragen.
Aanwijzingen voor de gebruiker
Openbaarheidsbeperkingen
Deels openbaar, deels beperkt openbaar (A).
Materiële beperkingen
Aanvraaginstructie
Openbare archiefstukken kunnen online worden aangevraagd en gereserveerd. U kunt dit ook via de terminals in de studiezaal van het Nationaal Archief doen. Om te kunnen reserveren dient u de volgende stappen te volgen:
U maakt een profiel aan op www.gahetna.nl, en logt vervolgens in
Via de archiefinventaris (alleen de beschrijvingen met rode nummers) selecteert u het gewenste archiefstuk door op de knop 'Reserveren' te klikken
In het volgende scherm geeft u aan op welke dag u het archiefstuk wilt inzien
Indien u zich bevindt in de studiezaal en een tafelnummer heeft ontvangen kunt u dit nummer vermelden. Als u geen tafelnummer heeft kunt u tafelnummer 777 laten staan
Vervolgens bevestigt u uw reservering door deze te versturen.
Verwant materiaal
Beschikbaarheid van kopieën
Beschrijving van de series en archiefbestanddelen
- Algemeen, A.
  - Index op het Tweede Haags Archief., 1945; 1-3; kaartsysteem
    Alfabetisch geordend op naam en onderwerp.
    - A - J, 1
    - K - U, 2
    - V - Z, 3
- Kabinet van de Minister en Directie van het Protocol, B.
  - Kabinet van de Minister, B.1
    - Corps Diplomatique en internationale organisaties, B.1.1
      - Ingekomen en minuten van uitgaande stukken, B.1.1.1
        - België., 1945; 4-7; 3 omslagen en 1 stuk
          - Stukken betreffende het vrijgeven van de rekeningen bij de Rotterdamse Bankvereniging NV van R.A.G. Baert en de heer Ruzette van de Belgische ambassade, 4
            Oude code: 788, 789
          - Stukken betreffende het verzoek van de Belgische ambassade om inlichtingen over het lot van door de Duitsers in Nederland achtergelaten paarden, 5
            Oude code: 1903
          - Stukken betreffende de vraag van het gezantschap van België te Den Haag of al autobrandstoffen worden verstrekt aan particulieren en buitenlandse diplomaten, 6
            Oude code: 2200
          - Brief aan de waarnemend commissaris der Koningin in Zuid-Holland met het verzoek om nieuwe rijbewijzen voor twee medewerkers van de Belgische ambassade, 7; stuk
            Oude code: 2545
        - Denemarken., 1945; 8-9; 2 omslagen
          - Stukken betreffende de kennisneming van het aantreden op 5 mei 1945 van een nieuw Deens kabinet en de latere benoeming van de Deense ambassadeur te Washington tot minister zonder portefeuille, 8
            Oude code: 94, 95
          - Stukken betreffende de doorzending van een telegram van het Deens gezantschap te Den Haag naar het Deense Ministerie van Buitenlandse Zaken te Kopenhagen betreffende de besteding van gelden, 9
            Oude code: 1363
        - Duitsland., 1945; 10-11; 2 omslagen
          - Stukken betreffende de vervallenverklaring van de exterritorialiteit van het gebouw van het Duitse gezantschap aan de Lange Vijverberg 8 te Den Haag en bestemming van dit gebouw voor het Ministerie van Marine, 10
            Oude code: 68, 85, 229
          - Stukken betreffende de verstrekking van informatie aan de directeur van de Koninklijke Bibliotheek over de bestemming van boeken van jonkheer J. Loudon uit de vroegere Duitse legatie te Den Haag, 11
            Oude code: 317
        - Frankrijk., 1945; 12-13; 2 stukken
          - Brief aan de waarnemend commissaris der Koningin in Zuid-Holland met het verzoek om zes nummerbewijzen voor de motorrijtuigen van de Franse ambassade, 12
            Oude code: 2546
          - Telegram met vermelding van de aankomst in Den Haag van de financieel attaché van de Franse ambassade, de heer Rivain, 13
            Oude code: 2892
        - Griekenland; stukken betreffende de bevestiging dat de inboedel van de voormalig Griekse gezant, C. Diamantopoulos, intact aanwezig is bij de Meubeltransport Maatschappij Batenburg & Folmer te Den Haag., 1945; 14; omslag
          Oude code: 326, 461
        - IJsland; stukken betreffende het verzoek van het ministerie te Londen om ten behoeve van de gezant van IJsland te Londen een Engelse of Franse vertaling van de Grondwet te leveren., 1945; 15; omslag
          Oude code: 1194
        - Oostenrijk; stukken betreffende het verzoek van J.C. van Loenen jr. te Haarlem om het adres van de voormalige Oostenrijkse gezant in Nederland., 1945; 16; omslag
          Oude code: 414
        - Polen., 1945; 17-18; 1 omslag en 1 stuk
          - Brief van de secretaris van het Pools gezantschap te Londen met dank voor de ontvangst en hulp in Den Haag, 17; stuk
            Oude code: 127
          - Stukken betreffende de te nemen maatregelen in verband met de overdracht van het Pools gezantschap en de Poolse consulaten in Nederland aan vertegenwoordigers van de nieuwe Poolse regering, 18
            Oude code: 2966, 2532
        - Sowjetunie., 1945; 19-21; 3 omslagen
          - Stukken betreffende het verzoek van C.H. van der Steijn te Dinther om het adres van het gezantschap van de Sowjetunie in Nederland, 19
            Oude code: 1018
          - Stukken betreffende het verzoek van de ambtenaar van de burgerlijke stand te Middelburg om het adres van de ambassade of het consulaat van de Sowjetunie in Nederland, 20
            Oude code: 2322
          - Stukken betreffende het verzoek van de Nederlandse Landbouw-Handelskamer te Den Haag om het adres van de ambassade van de Sowjetunie in Nederland, 21
            Oude code: 2836
        - Tsjechoslowakije., 1945; 22-23; 1 omslag en 1 stuk
          - Brief van J. Dutilh te Rotterdam over de heropening van het gezantschap van Tsjechoslowakije te Den Haag, 22; stuk
            Oude code: 57
          - Stukken betreffende het onderzoek naar de schade en de verantwoordelijkheid daarvoor aan het gebouw van het Tsjechoslowaakse gezantschap te Den Haag, 23
            Oude code: 2897
        - Vaticaan; notitie van de secretaris-generaal met het verzoek om faciliteiten voor T.J.F. Verhoeven, vertegenwoordiger van de pauselijke internuntiatuur te Den Haag., 1945; 24; stuk
          Oude code: 864
        - Verenigd Koninkrijk; stukken betreffende de informering van de Britse ambassade te Den Haag over de autorisatie van personen tot het ondertekenen van telegrammen naar de Nederlandse regering en ambassade te Londen., 1945; 25; omslag
          Oude code: 121
        - Verenigde Staten; stukken betreffende het opsporen van de auto van de Amerikaanse ambassaderaad J.W. Benton in Bennebroek., 1945; 26; omslag
          Oude code: 169, 777, 1906
        - Stukken betreffende de verlening van faciliteiten aan diplomatieke en consulaire ambtenaren, die zich (weer) in Nederland vestigen., 1945; 27; omslag
          Oude code: 143, 206, 240, 241, 308
        - Stukken betreffende de regeling van accommodatie en voeding voor het burgerlijk passantenverkeer in Den Haag en voor buitenlandse diplomaten te Wassenaar., 1945; 28; omslag
          Oude code: 1513, 1514, 1515
        - Stukken betreffende verzoeken om adressen van ambassades, gezantschappen en consulaten in verschillende landen, alfabetisch geordend op naam van verzoeker., 1945; 29-32; 4 omslagen
          - Bedrijfsgroep Chemische Industrie - Ambassades en gezantschappen in Nederland, 29
            Oude code: 2306
          - Klinkenberg, D.E.C. te Bennekom - Ambassades en consulaten van Canada, Australië, Zuid-Afrika en de Verenigde Staten in Nederland, 30
            Oude code: 2180
          - Nederlandse Landbouw-Handelskamer - buitenlandse gezantschappen, consul-generaals en consuls in Nederland, 31
            Oude code: 1066
          - Statistisch Bureau van de Gemeente 's-Gravenhage - Ambassades, gezantschappen en consulaten in Nederland, 32
            Oude code: 2850
        - Stukken betreffende een verzoek om audiëntie van de Nederlandse Organisatie voor de Internationale Kamer van Koophandel te Den Haag ter voorbereiding van een vergadering van de Internationale Kamer., 1945; 33; omslag
          Oude code: 547
    - Buitenlandse consulaire posten, B.1.2
      - Denemarken; stukken betreffende de opgave door de consul-generaal van Denemarken te Den Haag van de adressering van de Deense consulaire vertegenwoordiging in Nederland., 1945; 34; omslag
        Oude code: 96
      - Duitsland; brief aan J.M. de Bruyn te Rotterdam, voormalig medewerker van het Duitse consulaat te Rotterdam, met doorverwijzing van zijn aangelegenheid naar de Geallieerde Commissie van Vier (Sovjet-Unie, Engeland, Verenigde Staten en Frankrijk)., 1945; 35; stuk
        Oude code: 525
      - Frankrijk., 1945; 36-38; 2 omslagen en 1 stuk
        - Stukken betreffende het verzoek van de Franse ambassadeur om een pand aan de Herengracht te Amsterdam te huren ten behoeve van het Frans consulaat, 36
          Oude code: 956
        - Brief van het ministerie te Londen betreffende de voorlopige erkenning van M. de Witte als Franse consulaire vertegenwoordiger in Nederland, 37; stuk
          Oude code: 1103
        - Stukken betreffende de voorlopige erkenning van R. Mondon als consul van Frankrijk te Amsterdam, 38
          Oude code: 1795, 2233
      - Hongarije; stukken betreffende de presentatie en het verzoek om financiële ondersteuning door de consul-generaal van Hongarije, A. Jäger, ten behoeve van zijn consulaat-generaal te Amsterdam., 1945; 39; omslag
        Oude code: 136, 268
      - Italië., 1945; 40-43; 4 omslagen
        - Stukken betreffende de waarneming van het consulaat van Italië door O. Bergamini te Leiden, 40
          Oude code: 36, 215, 1122
        - Stukken betreffende het verzoek van de Italiaanse zaakgelastigde te Brussel om inlichtingen over het intact zijn van de gebouwen en archieven van de Italiaanse consulaten te Amsterdam en Rotterdam, 41
          Oude code: 271, 1445, 1446, 1447
        - Stukken betreffende het verzoek van J. Roorda te Ter Apel om het adres van het consulaat-generaal van Italië in Nederland, 42
          Oude code: 2197